ACORDAO-COMPLETO-2501204

ACÓRDÃO DE RELAÇÃO

ACÓRDÃO DE RELAÇÃO 2258/2021 ATA 37/2021 - PLENÁRIO

Acórdão 2258/2021-TCU-Plenário
Considerando que o presente processo trata de denúncia, com pedido de cautelar suspensiva, sobre os indícios de irregularidade nos Acordos de Cooperação Técnica (ACT) 572/2020 e 642/2020 celebrados entre o Instituto Nacional de Colonização e Reforma Agrária (Incra) e os Municípios de Água Azul do Norte e Rondon do Pará, no Estado do Pará, e no Convênio 121/PGE-2020 celebrado entre a Secretaria de Estado de Agricultura de Rondônia (Seagri-RO) e a Superintendência Regional do Incra do Estado de Rondônia (SR-17) , além dos indícios de irregularidade na Portaria Conjunta MAPA-Incra n.º 1, de 2 de dezembro de 2020;
Considerando que a presente denúncia pode ser conhecida pelo TCU, por atender aos requisitos legais e regimentais de admissibilidade;
Considerando que o ora denunciante teria anotado os indícios de falha na terceirização de atividades exclusivas dos servidores integrantes da estrutura do Instituto Nacional de Colonização e Reforma Agrária (Incra) e, especialmente, da carreira de Perito Federal Agrário por meio da celebração dos aludidos acordos de cooperação técnica e do aludido convênio, tendo requerido a suspensão cautelar dos efeitos da Portaria Conjunta MAPA-Incra n.º 1, de 2020, e dos aludidos instrumentos de cooperação, com as eventuais nomeações decorrentes;
Considerando que a unidade técnica assinalou que o Incra informou, em resposta à diligência (Peça 39) , que os aludidos Acordos de Cooperação Técnica 572/2020 e 642/2020 e o aludido Convênio 121/PGE-2020 teriam sido celebrados anteriormente à vigência da Instrução Normativa Incra n.º 105, de 2021, destinada a regulamentar o programa Titula Brasil instituído pela Portaria Conjunta MAPA-Incra n.º 1, de 2020, e esses instrumentos de cooperação teriam sido objeto de aditamento para a adequação à vigente regulamentação; 
Considerando que, após a análise do feito, a unidade técnica propôs o conhecimento da presente denúncia para, no mérito, assinalar a sua suposta improcedência (Peças 47 a 49 e 55 a 57) ;
Considerando, todavia, que, como a matéria seria relevante e estaria inserida na competência deste Tribunal, o TCU pode conhecer da presente denúncia para, no mérito, anotá-la como prejudicada, até porque o controle e a fiscalização do exercício das profissões reguladas pela Lei n.º 5.194, de 1966, figurariam como atribuição primária do Conselho Federal de Engenharia e Agronomia (CONFEA) e dos Conselhos Regionais de Engenharia e Agronomia (CREA) ;
Considerando, enfim, que o presente feito deve ser apreciado na presente Sessão Pública do Plenário do TCU diante da necessidade de assegurar o pleno interesse público à informação, sem prejudicar a intimidade das pessoas, com a manutenção do referido sigilo em prol, apenas, das correspondentes peças processuais, nos termos dos arts. 53, §§ 3° e 4°, e 108, § 1°, da Lei n.º 8.443, de 1992, e, por analogia, do art. 93, IX, da CF88;
Os Ministros do Tribunal de Contas da União, reunidos em Sessão do Plenário, ACORDAM, por unanimidade, com fundamento nos arts. 143, inciso V, alínea "a", 234, 235, parágrafo único, e 250, inciso I, do Regimento Interno do TCU, aprovado pela Resolução nº  246, de 2011, em conhecer da presente denúncia para, no mérito, anotá-la como prejudicada, diante dos elementos de convicção até aqui obtidos pelo TCU, dando por prejudicado, ante a perda de objeto, o referido pedido de cautelar suspensiva, além de prolatar as providências abaixo fixadas pelo item 1.7 deste Acórdão:
1. Processo TC-Processo 047.404/2020-5 (DENÚNCIA) 
	1.1. Denunciante: identidade preservada em sintonia com o art. 55 da Lei n.º 8.443, de 1992.
	1.2. Instituições: Instituto Nacional de Colonização e Reforma Agrária (Incra) ; e Ministério da Agricultura, Pecuária e Abastecimento (Mapa) .
	1.3. Relator: Ministro-Substituto André Luís de Carvalho.
	1.4. Representante do Ministério Público: não atuou.
	1.5. Unidade Técnica: Secretaria de Controle Externo da Agricultura e do Meio Ambiente (SecexAgroambiental) .
	1.6. Representação legal: Djalmary de Souza e Souza, entre outros, representando o Sindicato Nacional dos Peritos Federais Agrários. 
	1.7. Providências:
	1.7.1. promover a diligência junto ao Instituto Nacional de Colonização e Reforma Agrária (Incra) para encaminhar ao TCU a cópia dos aditamentos promovidos nos Acordos de Cooperação Técnica (ACT) 572/2020 e 642/2020, além do Convênio 121/PGE-2020, para a eventual avaliação pela unidade técnica; 
	1.7.2. enviar a cópia do presente Acórdão, com a cópia do parecer da unidade técnica, aos seguintes destinatários:
1.7.2.1. ao ora denunciante, para ciência;
1.7.2.2. ao Instituto Nacional de Colonização e Reforma Agrária (Incra) , para ciência e atendimento ao item 1.7.1 deste Acórdão; 
1.7.2.3. ao Conselho Federal de Engenharia e Agronomia (CONFEA) , com os Conselhos Regionais de Engenharia e Agronomia (CREA) , para ciência sobre as falhas apontadas no presente processo, até porque o controle e a fiscalização do exercício das profissões reguladas pela Lei n.º 5.194, de 1966, figurariam como eventual atribuição primária do Sistema CONFEA-CREA; e
	1.7.3. arquivar o presente processo, sem prejuízo de manter o sigilo em relação às eventuais peças gravadas com essa chancela e à autoria da denúncia, retirando a chancela de sigilo, contudo, sobre o presente processo, nos termos dos arts. 53, §§ 3º e 4º, e 108, § 1º, da Lei n.º 8.443, de 1992, e, por analogia, do art. 93, IX, da CF88.

ANDRÉ DE CARVALHO

Não atuou.

DENÚNCIA (DEN)

Secretaria de Controle Externo da Agricultura e do Meio Ambiente (SecexAgroambiental).